【裁判字號】    98,易,967
【裁判日期】    990120
【裁判案由】    贓物等
【裁判全文】
臺灣高雄地方法院刑事判決               98年度易字第967號
公  訴  人  臺灣高雄地方法院檢察署檢察官
被      告  乙○○
            丙○○
上列被告因贓物等案件，經檢察官提起公訴（98年度偵字第2996
號），本院判決如下：
    主  文
乙○○竊盜，處有期徒刑伍月，如易科罰金，以新臺幣壹仟元折
算壹日。
丙○○故買贓物，累犯，處有期徒刑肆月，如易科罰金，以新臺
幣壹仟元折算壹日。
    事  實
一、丙○○前於民國92年間，因違反電信法案件，經臺灣臺南地
    方法院以92年度易字第426 號判決有期徒刑5 月確定；又於
    93年間，因違反藥事法案件，經最高法院以93年度臺上字第
    603 號判決有期徒刑8 月確定；嗣經臺灣高等法院臺南分院
    就上開2 案件，以93年度聲字第142 號裁定應執行有期徒刑
    1 年確定，而於93年11月20日執行完畢。
二、緣乙○○於98年1 月5 日（業經檢察官當庭更正）下午2 時
    許，駕駛車牌號碼ZI-3030 號自小客車前往其友人甲○○位
    於高雄縣鳳山市○○里○村街56巷6 之3 號之住處，探望甫
    生產之甲○○，而甲○○則招待乙○○前往住處4 樓，2 人
    一起上網登入人力銀行網站為乙○○尋找工作機會；嗣乙○○因手機遺忘於前開自小客車上，遂下樓拿取手機，於行經
    甲○○住處3 樓時，因見該處房間房門未關，竟基於意圖為
    自己不法所有之竊盜犯意，進入該房間內，徒手竊取甲○○
    所有之玉鐲1 只、金幣金項鍊1 條、翡翠白K 金項鍊1 條、
    葡萄翡翠金項鍊1 條、翠玉白金項鍊1 條、星座金項鍊1 條
    、勞力士女錶1 支、珍珠項鍊1 條等物及甲○○父親張德村
    所有渣打商業銀行存摺1 本，得手後，旋將上開竊得之物品
    攜往前開自小客車之副駕駛座腳踏墊下方藏放，而其再回到
    甲○○住處之4 樓房間後，復承前揭竊盜犯意，利用甲○○
    未及注意之際，徒手打開該房間之收納櫃，接續竊取甲○○
    所有之粉紅色零錢包1 只（內有新臺幣【下同】500 元紙鈔
    1 張、100 元紙鈔1 張、甲○○之健保卡1 張) ，得手後，
    並將該零錢包1 只放入自己所攜帶之手提包內，以便將之攜
    出甲○○之住所。嗣於同日下午4 時40分許，乙○○駕駛上
    開自小客車離開甲○○住處，並將上開全部竊得之物品一併
    攜離。
三、丙○○明知乙○○於98年1 月12日上午10時30分許，在高雄
    市左營區○○○路與十全路口出售予伊之玉鐲1 支、金幣金
    項鍊1 條、翡翠白K 金項鍊1 條、葡萄翡翠金項鍊1 條、翠
    玉白金項鍊1 條、星座金項鍊1 條及勞力士女錶1 支（均為
    乙○○上開竊取所得之物），係來路不明之贓物，竟仍基於
    故買贓物之犯意，而於前揭時、地，以33,200元之代價，向
    乙○○買受之。
    嗣甲○○發現家中物品遭竊，報警處理後，經警循線查獲乙○○、丙○○而悉上情。
四、案經高雄縣政府警察局鳳山分局報請臺灣高雄地方法院檢察
    署檢察官偵查起訴。
    理  由
壹、證據能力部分：
一、按被告以外之人於審判外之言詞或書面陳述，除法律有規定
    者外，不得作為證據；被告以外之人於偵查中向檢察官所為
    之陳述，除顯有不可信之情況者外，得為證據；被告以外之
    人於審判外之陳述，雖不符前4 條之規定，而經當事人於審
    判程序同意作為證據，法院審酌該言詞陳述或書面陳述作成
    時之情況，認為適當者，亦得為證據，刑事訴訟法第159 條
    第1 項、第159 條之1 第2 項、第159 條之5第1項分別定有
    明文。本件以下所引用之各項供述證據，除證人即共同被告
    乙○○於偵查中向檢察官所為之陳述，業經具結且無顯不可
    信之情形存在，而乙○○於本院審理時，並已到庭作證，被
    告之對質詰問權亦經充分保障，依刑事訴訟法第159 條之1
    第2 項規定，應具證據能力；至其餘供述證據，因檢察官、
    被告於審判程序均同意作為證據（見本院卷第55至56頁），
    本院審酌前開證據作成或取得時之狀況，並無違法或不當情
    事，復經本院於審判期日依法進行調查、辯論，應均具證據
    能力，合先敘明。
二、傳聞法則乃對於被告以外之人於審判外之言詞或書面陳述，
    亦即針對被告以外之人於審判外以言詞或書面所為之供述證
    據之相關規範，而本件關於甲○○上開住處及遭竊物品照片
    13張、被告丙○○所有門號0000000000號手機簡訊翻拍照片
    4 張，乃以科學、機械之方式，對於拍攝內容所為忠實且正
    確之記錄，上開照片在性質上亦非供述證據，應無刑事訴訟
    法第159 條第1 項規定之適用，合先敘明。
貳、實體部分：
一、上開犯罪事實二之部分，業據被告乙○○於警詢、偵查及本
    院審理中坦承不諱，核與證人即被害人甲○○於警詢之證述
    情節大致相符，且有高雄縣政府警察局鳳山分局搜索扣押筆
    錄2 份（1 份之執行處所為高雄市○○路與自立路口，受執
    行人為被告乙○○；另1 份之執行處所為臺南市○○區○○
    街3 段17號之1 ，受執行人為被告丙○○）、贓物認領保管
    單1 紙、甲○○上開住處及遭竊物品照片13張附卷可稽（見
    警卷第20至28頁、第33頁、第35至38頁），堪認被告乙○○
    上開任意性自白，確與事實相符。
二、上開犯罪事實三之部分，訊據被告丙○○坦承有於前揭時、
    地，向被告乙○○購買犯罪事實三所載之物品，惟矢口否認
    有何故買贓物之犯行，辯稱：伊係正常的生意人，不知道該
    些物品為贓物，當時乙○○說係她大姐出車禍，要她幫忙賣
    ，而伊估計該些物品之市價為48,000元，故以48,000元之代
    價向乙○○購買上開物品，而非33,200元，伊並未說過自己
    估計該些物品之市價約100,000 元，伊並與乙○○約定，如
    果伊賣出去之價格較高，利潤會分一半予乙○○云云。經查
    ：
  (一)被告乙○○有於前揭時、地，將其所竊得如犯罪事實三所載
    之物品，以33,200元之代價，販賣予被告丙○○等情，業據
    證人即共同被告乙○○於警詢時陳稱：「我於98年01月11日
    19時許，我撥打手機號碼0000000000給一名稱『戴大哥』之
    男子，我們相約98年01月12日10時30分，在高雄市左營區○○○路與十全路口見面，見面後我將我上記所竊得物品變賣
    給他，共變賣有玉鐲一只新台幣200 元、金幣金項鍊新台幣
    1000元、翡翠白K 項鍊新台幣1000元、葡萄翡翠金項鍊新台
    幣700 元、翠玉白金項鍊新台幣4400元、星座金項鍊（牡羊
    座）新台幣900 元、勞力士女錶新台幣25000 元，我共變賣
    所得有新台幣33200 元整…」等語（見警卷第11頁反面），
    又於偵查中具結證稱：「（他【指被告丙○○】總共給你多
    少錢？）三萬三千多。」、「（對丙○○說他拿4 萬8 千多
    向你買，有無意見？）沒有那麼多，的確是3 萬3 千多，他
    對我說他是骨董商，他鑑定後，這些東西的價值並沒有很高
    ，所以他只給我3 萬3 千多元。」等語（見偵卷第58頁），
    復於本院審理時具結證述：「（你最後一次賣給他價金是多
    少？）三萬三千二，不是四萬八。」、「（你是在何地點把
    勞力士手錶、項鍊給他？）在中華三路與十全路口有一家旺
    仔冰店裡面。我偷的時間是一月五號。偷完後下午打電話給
    他。【改稱】賣給他的時間是一月十二號。」等語在卷（見
    本院易字卷第60至63頁），觀諸證人乙○○前後就販賣予被
    告丙○○之物品及價格陳述均為一致，且被告丙○○於警詢
    時亦稱：「（該竊盜嫌疑人乙○○共變賣多少物品給你？價
    值多少？）賣給我女用勞力士錶壹只、翡翠白金項鍊、葡萄
    翡翠金項鍊、金幣項鍊星座項鍊（牡羊座）、玉鐲。共變賣
    她新台幣33200 元整。」等語在卷（見警卷第13頁反面），
    是證人乙○○證述於前揭時、地，係以33,200元之代價將上
    開物品販賣予被告丙○○等語，應堪採信。至被告辯稱係以
    48,000元之代價購買上開物品，並提出讓渡證書1 紙以資證
    明（見本院審易字卷第34頁）云云，惟被告上開辯稱與其上
    開警詢所述未盡相符，另被告丙○○亦稱：「…因為乙○○
    沒有帶身分證，所以我沒有記載她的資料…」等語（見本院
    易字卷第57頁），是被告丙○○向被告乙○○購買上開物品
    時，並未登記相關資料，顯見該讓渡證書為被告丙○○事後
    自己所填寫，並無法證明係在被告乙○○同意下所書寫，更
    無以證明其係以48,000元之代價購買上開物品，是被告丙○○前揭辯稱顯為事後卸責之詞，要非可採。
  (二)被告丙○○於購買上開物品當時，估計該些物品之價值約
    100,000 元，業據被告丙○○於偵查中供承：「我估計這些
    東西大約價值十萬左右…」等語在卷（見偵卷第17頁）。被
    告丙○○於本院準備程序中始翻異其詞改稱：「…我之前沒
    有說自己估市價約10萬，這句是警察或是失主說勞力士市價
    約10萬，我自己估是二手貨的話應該是四萬八…」等語（見
    本院易字卷第34頁），惟被告丙○○陳述估計上開物品之價
    值為100,000 元之內容，係在偵查中檢察官面前所為之陳述
    ，並無其所稱「這句是警察或是失主說勞力士市價約10萬」
    之問題，而上開物品中之勞力士女錶1 支，業經被告丙○○
    以55,000元之價格變賣，此據被告丙○○於警詢時稱：「該
    女用勞力士錶壹只已變賣，變賣金額為新台幣55000 元…」
    等語在卷（見警卷第14頁），是單就勞力士錶而言，已係被
    告乙○○販賣予被告丙○○之價格兩倍以上（被告乙○○販
    賣上開勞力士錶予被告丙○○之價格為25000 元，見警卷第
    11頁反面），顯見被告丙○○辯稱伊估計上開物品之價格僅
    48,000元，不足採信。另參以被告丙○○自承目前經營址設
    臺南市○○區○○街3 段17之1 號之國華拍賣店（見本院易
    字卷第56頁），此有財政部臺灣省南區國稅局臺南市分局98
    年2 月4 日南區國稅南市三字第0983 000736 號函、暨營業
    稅核定稅額通知書在卷可查（見偵卷第18至21頁），則其對
    於金飾、珠寶之價格應知之甚詳，卻以遠低於其變賣價格之
    金額向被告乙○○購買上開物品，益可見被告丙○○主觀上
    對於上開物品係來路不明之贓物應有所知悉。至被告丙○○
    雖辯稱伊有與乙○○約定，如伊賣出去之價格較高，利潤會
    分一半予乙○○云云。然查，被告於警詢時稱不認識被告乙○○（見警卷第14頁），又於本院審理時答辯稱無法聯繫被
    告乙○○、亦與被告乙○○不相識云云（見本院審易字卷第
    28、29頁），若如其所述，在無法聯繫亦互不相識之情況下
    ，如何將變賣利潤分予被告乙○○？可見其所述前後矛盾；
    況變賣後如何分配利潤，與被告丙○○購買上開物品時，主
    觀上是否知悉上開物品係來路不明之贓物無涉，被告丙○○
    所辯，尚非可據以為其有利之認定。
  (三)又被告丙○○既經營國華拍賣店，則其對於一般金飾、珠寶
    買賣之程序應相當瞭解，就此被告丙○○亦稱：「（如果有
    人要把金子、項鍊等物賣給銀樓，一般作法為何？）黃金、
    白金價格就是看當日金價來買賣，如果是手錶、飾品類就是
    看它的折舊來收購。」、「（是否會把要出賣的人買賣多少
    金子記載並秤重？）會。會記載某某人拿多少項鍊、多少重
    量來出售，會記載姓名、住址、身分證號碼。手錶飾品也都
    會記載出賣人的上開資料。」、「…把出售人的資料記載在
    本子是從事銀樓業者應該要做的。」等語（見本院易字卷第
    56、57頁），然本件被告丙○○於被告乙○○出賣上開物品
    時，卻未登載被告乙○○之相關資料，業據被告丙○○供承
    ：「…我當時有記重量在本子上，而因為乙○○沒有帶身分
    證，所以我沒有記載她的資料…」、「（既然當時她沒有提
    供身分證給你記載核對資料，為何你還要向她買金飾等物？
    ）我們在做生意第一是怕買不到東西，有人要賣給我就很高
    興了，雙方信任就忘了要馬上拿身分證，我跟她要時她說之
    後會傳真給我。」等語（見本院易字卷第57、58頁），並據
    證人即共同被告乙○○於本院審理時證述：「他從來沒有跟
    我說要跟我拿身分證看，也從來沒有問我的名字…」等語在
    卷（見本院易字卷第60頁），是被告丙○○所為顯不符一般
    金飾、珠寶買賣程序。另被告丙○○既正當經營金飾、珠寶
    買賣，亦設有營業處所，則依一般市場交易而論，雙方交易
    買賣應在該店內進行，負責人始能審慎檢查該金飾、珠寶之
    現狀及保存狀況，以便估價，惟本件被告丙○○向被告乙○○購買上開物品之地點，卻係在高雄市左營區○○○路與十
    全路口，此據被告丙○○陳稱：「…要賣一些東西，就是勞
    力士手錶和一些金飾，約我在十全路與中華路那邊她車上那
    邊…」等語（見本院易字卷第57頁），核與證人乙○○所述
    係在中華三路與十全路口販賣上開物品等情（見本院易字卷
    第62頁）互核相符，實難認被告丙○○能於道路旁，仔細審
    查上開物品之現況，況於道路邊公然交易珠寶，無異係增加
    該珠寶遭搶奪或強盜之風險，是被告丙○○在不符一般交易
    情形之下，仍予收購上開物品，並辯稱主觀上不知係來路不
    明之贓物，顯非可採。
  (四)再者，被告丙○○雖辯稱上開物品於收購當時，被告乙○○
    曾說係其姐姐所有之東西云云，然被告乙○○於販賣上開物
    品當時，並未告知被告丙○○物品之來源，而被告丙○○亦
    未詢問物品之來源等事實，業據乙○○於偵查中具結證稱：
    「（你拿你從甲○○家中竊取的東西賣給丙○○時，有無對
    丙○○說這些東西的來源？）沒有。我也不知道他是否知道
    這些東西是贓物。」、「（你有無對他說這些東西是因為你
    姐姐車禍住院，急需用錢才拿來變賣？）沒有，我根本沒有
    對丙○○提到東西的來源。」等語（見偵卷第58頁），又於
    本院審理時證述：「（你有無跟他說這些項鍊與勞力士手錶
    的來源？）沒有。」、「（他有無問你這些東西的來源？）
    沒有。」等語明確（見本院易字卷第63頁）。再參以被告丙○○供承：「…我也有援助過她壹萬元…而那壹萬是我可憐
    她給的…」、「我跟她買過東西是三、四次…」等語（見本
    院易字卷第34、67頁），核與證人即共同被告乙○○於本院
    審理時證稱：「（你在檢察官那邊說你賣了共四次，前三次
    賣了什麼？）第一次是小飾品，總共只賣了二百多，每件約
    十元二十元。第二次也差不多是這樣。第三次是他本人來，
    我有拿東西給他，他看了後說那些玉手鐲不值錢，說我帶兩
    個小孩很辛苦，有給我一萬元說當零用錢。」等語（見本院
    易字卷第60頁）相符，則被告丙○○對被告乙○○之經濟狀
    況應有所知悉，是在乙○○尚且需其援助之情況下，竟可於
    98年1 月12日向其兜售上開物品，而被告丙○○竟未對上開
    物品之來源有所懷疑，顯不符一般經驗法則，更可見被告丙○○主觀上明知上開物品係來路不明之贓物而有故買贓物之
    故意。
  (五)至被告丙○○另辯稱：被告乙○○傳簡訊給伊說要伊拿錢給
    她，否則她就要翻供云云。然查，被告乙○○雖確有傳簡訊
    給被告丙○○，此有被告丙○○所有門號0000000000號手機
    簡訊翻拍照片在卷可按（見本院易字卷第39至41頁），並據
    乙○○證述：「【提示卷內簡訊照片？】（你是否有傳這些
    簡訊給丙○○？）有，是我傳的。」等語（見本院易字卷第
    63頁），惟觀之該4 封簡訊內容，其中3 封之內容分別為「
    你能先拿多少給我」、「明天可以先跟你借三萬五嗎拜託因
    為小孩的學費而我又剛出來」、「是否可以在跟你借兩萬拜
    託你」（見本院易字卷第39頁上下方照片、第41頁上方照片
    ），僅可證明被告乙○○曾向被告丙○○借貸金錢，而另一
    封簡訊內容則為「我還是會翻口供的因為我認為你說的話還
    是不實在」，就此乙○○則證稱：「（你簡訊說『我還是會
    翻口供』是何意？）1/17我們還在警局時他說我會被你害死
    ，說他沒有在登記簿這些的，既然我已經要入監了，那就把
    這一切全部承擔，等我出來後就給我十萬。我在警察局時是
    傳假的身分證資料給他，我傳的名字是陳麗娟、身分證字號
    是T 開頭的、住址也是右昌街。他說他要回去作登記表出來
    ，要我承擔這些。」等語在卷（見本院易字卷第63頁），上
    開證述與簡訊內容綜合判斷，尚無違一般經驗法則，不足以
    影響證人即共同被告乙○○證詞之憑信性。
  (六)綜上所述，本件事證已臻明確，被告乙○○、丙○○上開犯
    行洵堪認定，應予依法論科。
三、本件核被告乙○○就上開犯罪事實二所為，係犯刑法第320
    條第1 項之竊盜罪；被告丙○○就上開犯罪事實三所為，係
    犯刑法第349 條第2 項之故買贓物罪。被告乙○○就上開犯
    罪事實二，係自98年1 月5 日下午2 時許起至同日下午4 時
    40分止之密集時間內，以相同手法竊取被害人甲○○家中之
    物品，所侵害者為同一法益，其各個竊取行為間之獨立性亦
    極為薄弱，應可認係基於同一竊盜之犯意下所為之接續行為
    ，依一般社會健全觀念，難以強行分開，在刑法評價上可認
    係包括之一行為予以評價，應為接續犯，僅論以一罪。被告
    丙○○就上開犯罪事實三，係以一事實上之購買行為買入上
    開贓物，亦僅論以一罪。又被告丙○○前曾受如犯罪事實一
    所述之有期徒刑執行完畢，有臺灣高等法院被告前案紀錄表
    在卷可按，其於受有期徒刑之執行完畢後，5 年以內故意再
    犯本件有期徒刑以上之罪，為累犯，應依刑法第47條第1 項
    之規定，加重其刑。就被告乙○○部分，爰審酌其不思循正
    途賺取所需，竟利用好友甲○○好心招待並與之共同上網為
    其尋找工作機會之際，犯本件竊盜犯行，顯見其漠視他人財
    物之所有權，守法意識薄弱，惟其自警詢、偵查乃至本院審
    理時均坦承犯行，態度尚佳等一切情狀；而就被告丙○○部
    分，爰審酌其對於上開物品為來源不明之贓物有所認識而仍
    故買之，不惟助長他人不法財產犯罪，並增加偵查犯罪員警
    追查贓物之困難，犯後猶反覆其詞、否認犯行，顯無悔意，
    態度欠佳，另考量所查獲之贓物業已返還被害人甲○○，有
    贓物認領保管單1 紙附卷可佐（見警卷第28頁）等一切情狀
    ，各量處如主文所示之刑，並均諭知易科罰金之折算標準。
四、公訴意旨另以：被告丙○○雖可預見被告乙○○於98年1 月
    12日上午10時30分許，在高雄市左營區○○○路與十全路口
    出售予伊之珍珠項鍊1 條，係來路不明之贓物，竟仍基於故
    買贓物之未必故意，而於前揭時、地，以33,200元之代價，
    連同上開犯罪事實三所載之物，向乙○○買受之，因認被告
    此部分係涉犯刑法第349 條第2 項之故買贓物罪嫌云云。惟
    查，被告乙○○於前揭時、地販賣予被告丙○○之物，並不
    包括珍珠項鍊1 條，業據證人即共同被告乙○○於警詢時證
    述綦詳（見警卷第11頁反面），且由前揭高雄縣政府警察局
    鳳山分局搜索扣押筆錄2 份（見警卷第20至27頁）可知，扣
    案之珍珠項鍊1 條（業經發還被害人甲○○，有贓物認領保
    管1 紙可參，見警卷第28頁）係警方在高雄市○○路與自立
    路口搜索被告乙○○時所扣得，而非在臺南市○○區○○街
    3 段17號之1 搜索被告丙○○時所扣得，顯見被告丙○○所
    故買之贓物，並不包括上開珍珠項鍊1 條，此外，公訴人復
    未舉出其他積極證據以資證明被告有購買上開珍珠項鍊之故
    買贓物犯行，揆諸刑事訴訟法第154 條第2 項之規定，本院
    原應為無罪之諭知，惟公訴意旨認被告此部分犯行如成立犯
    罪，因與被告丙○○故買犯罪事實三所載贓物部分，具有單
    純一罪之關係，爰不另為無罪之諭知，附此敘明。
據上論斷，應依刑事訴訟法第299 條第1 項前段，刑法第320 條
第1 項、第349 條第2 項、第47條第1 項、第41條第1 項前段，
刑法施行法第1 條之1 ，判決如主文。
本案經檢察官陳建州到庭執行職務。
中    華    民    國    99    年    1     月    20    日
                  刑事第十三庭  審判長  法  官  黃蕙芳
                                        法  官  許仁豪
                                        法  官  王宗羿
以上正本證明與原本無異。
如不服本判決應於收受判決後10日內向本院提出上訴書狀，並應
敘述具體理由。其未敘述上訴理由者，應於上訴期間屆滿後20日
內向本院補提理由書(均須按他造當事人之人數附繕本)「切勿逕
送上級法院」。
中    華    民    國    99    年    1     月    20    日
                                        書記官  蔡毓琦
附錄論罪科刑法條
中華民國刑法第320條
意圖為自己或第三人不法之所有，而竊取他人之動產者，為竊盜
罪，處 5 年以下有期徒刑、拘役或 5 百元以下罰金。
意圖為自己或第三人不法之利益，而竊佔他人之不動產者，依前
項之規定處斷。
前二項之未遂犯罰之。
中華民國刑法第349條
收受贓物者，處3 年以下有期徒刑、拘役或5 百元以下罰金。搬
運、寄藏、故買贓物或為牙保者，處5 年以下有期徒刑、拘役或
科或併科1 千元以下罰金。
因贓物變得之財物，以贓物論。


司法院資訊處製作；財團法人民間司法改革基金會備份。
